【裁判字號】    98,訴,502
【裁判日期】    981028
【裁判案由】    偽造文書
【裁判全文】
臺灣雲林地方法院刑事判決               98年度訴字第502號
公  訴  人  臺灣雲林地方法院檢察署檢察官
被      告  乙○○
                      五間)
上列被告因偽造文書案件，經檢察官提起公訴（98年度偵字第17
93號、第2367號），本院判決如下：
    主    文
乙○○行使偽造私文書，足以生損害於公眾及他人，處有期徒刑
肆月，如易科罰金，以新臺幣壹仟元折算壹日。雲林縣警察局九
十七年六月五日雲警交字第ＫＡＤ０三０三三一號舉發違反道路
交通管理事件通知單「收受通知聯者簽章」欄上偽造之「甲○○
」署名共枚（即通知聯、移送聯及存根聯上之署名，各壹枚）
均沒收。
其餘被訴部分，無罪。
    事    實
一、乙○○於民國97年06月05日下午02時30分許，駕駛車牌號碼
    9U-5528 號自小客貨車在雲林縣斗南鎮台一線與台78線快速
    道路口，因違規闖紅燈遭交通警員攔查，其明知未經甲○○
    之同意，竟因駕照過期恐遭警查覺，即冒充甲○○之身分供
    警員稽查，並基於行使偽造私文書之犯意，在雲林縣警察局
    雲警交字第KAD030331 號舉發違反道路交通管理事件通知單
    之「收受通知聯者簽章」欄內偽簽「甲○○」之署名，因複
    寫之方式，合計3 枚（1 式3 聯，即通知聯、移送聯及存根
    聯之「收受通知聯者簽章」欄各1 枚），表示已收受該通知
    單之意思，再將該通知單之移送聯及存根聯交還交通警員而
    行使該偽造私文書，足以生損害於甲○○及警察機關對於違
    反道路交通管理事件稽查舉發之正確性。
二、案經雲林縣警察局斗南分局報告臺灣雲林地方法院檢察署檢
    察官偵查起訴。
    理    由
壹、關於證據能力之認定：
    被告以外之人於審判外之陳述，雖不符刑事訴訟法第159 條
    之1 至第159 條之4 之規定，而經當事人於審判程序同意作
    為證據，法院審酌該言詞陳述或書面陳述作成時之情況，認
    為適當者，亦得為證據，刑事訴訟法第159 條之5 第1 項定
    有明文。經查，本件被告乙○○對於下述本院採為認定犯罪
    事實依據之各項證據之證據能力，均同意作為證據（見本院
    卷第49-50 頁），復經本院於審理時逐一提示予檢察官及被
    告表示意見，本院審酌該等證據之取得過程並無瑕疵，與本
    案待證事實間復具有相當之關聯性，以之為本案證據並無不
    當，自得採為本件認定事實之基礎，合先敘明。
貳、有罪部分：
  一、認定犯罪事實所憑之證據及理由：
      上開犯罪事實，業據被告坦承不諱（見雲警南刑字第0980
      001101號卷第09-10 頁、本院卷第20頁及第49頁），核與
      被害人甲○○之指述相符（見雲警南刑字第0980001101號
      卷第05-07 頁），並有雲林縣警察局雲警交字第KAD03033
      1 號舉發通知單1 紙附卷可稽（見本院卷第32頁），堪認
      被告自白與事實相符，應可採信。本件事證明確，被告犯
      行洵堪認定，應予依法論科。
  二、論罪科刑之理由：
      (一)按在舉發違反道路交通管理事件通知單移送聯「收受通
        知聯者簽章」欄內偽簽他人姓名，自不待依習慣或特約
        ，單從形式上觀察，即足以知悉係表示由該他人名義出
        具領收通知聯之證明，此與事先在印妥內容之收據上偽
        簽他人姓名之情形，無分軒輊，當然屬於刑法第210 條
        所稱之私文書（最高法院83年度臺上字第6631號判例意
        旨參照）。被告於雲林縣警察局雲警交字第KAD030331
        號舉發違反道路交通管理事件通知單偽簽「甲○○」之
        署名，再交予員警收執而行使，核其所為，係犯刑法第
        216 條、第210 條之行使偽造私文書罪。又偽造署押為
        偽造私文書之階段行為；偽造私文書後持以行使，偽造
        私文書之低度行為應為行使偽造私文書之高度行為所吸
        收，均不另論罪。
      (二)爰審酌被告為規避其駕照過期之行政罰，竟冒用甲○○
        之名義接受裁罰，致生危害於交通主管機關對裁罰對象
        之正確性，且造成甲○○有誤受裁罰之危險，惟其犯後
        尚能坦承犯行，態度尚佳，兼衡其目前從事賣花之工作
        ，每月收入約新臺幣2-3 萬元，家中尚有年約12歲之子
        女待扶養，及母親罹患癌症之家庭狀況，暨其品性、犯
        罪手段、智識程度等一切情狀，量處如主文所示之刑，
        並諭知易科罰金之折算標準。
      (三)被告偽簽之雲林縣警察局雲警交字第KAD030331 號舉發
        違反道路交通管理事件通知單「收受通知聯者簽章」欄
        上「甲○○」之署名共3 枚（即通知聯、移送聯及存根
        聯上之署名各1 枚），均係偽造之署押，故不問屬於犯
        人與否，均應依刑法第219 之規定宣告沒收。
、無罪部分：
  一、公訴意旨略以：被告乙○○於(一)97年01月31日晚上10時28
      分許，駕駛車牌號碼6318-SX 號自小貨車在雲林縣斗南鎮
      台一線斗南段，因變換車道違規未使用方向燈遭交通警員
      攔查，因恐駕照過期遭警查覺，竟冒稱係甲○○本人並在
      雲林縣警察局雲警交字第KAE243141 號舉發違反道路交通
      管理事件通知單（以下簡稱第KAE243141 號舉發通知單）
      之「收受通知聯者簽章」欄上偽簽「甲○○」之署名後將
      之交付與執勤之員警以行使之，足以生損害於甲○○行車
      紀錄之明確性及警方舉發違規之正確性。(二)97年08月13日
      晚上10時55分許，駕駛車牌號碼9U-5528 號自小客貨車在
      雲林縣斗南鎮台一線與台78線快速道路口，因違規不依號
      誌指示方向行駛遭警方攔停查獲，為免員警查覺其駕照過
      期，竟謊稱係甲○○本人並在雲林縣警察局雲警交字第KA
      D027420 號舉發違反道路交通管理事件通知單（以下簡稱
      第KAD027420 號舉發通知單）之「收受通知聯者簽章」欄
      上偽簽「甲○○」之署名後將之交還交通警員而行使之，
      足以生損害於甲○○及警察機關舉發交通違規事件之正確
      性。因認被告上開部分，亦涉有刑法第216 條、第210 條
      之行使偽造私文書罪嫌等語。
  二、按犯罪事實應依證據認定之，無證據不得認定犯罪事實；
      又不能證明被告犯罪者，應諭知無罪之判決，刑事訴訟法
      第15 4條第2 項、第301 條第1 項，分別定有明文。又被
      告並無自證無罪之義務，此乃無罪推定之原則，刑事訴訟
      法第161 條第1 項規定：檢察官就被告犯罪事實，應負舉
      證責任，並指出證明之方法，故檢察官對於起訴之犯罪事
      實，應負提出證據及說服之實質舉證責任。倘其所提出之
      證據，不足為被告有罪之積極證明，或其指出證明之方法
      ，無從說服法院以形成被告有罪之心證，基於無罪推定之
      原則，自應為被告無罪判決之諭知（最高法院92年台上字
      第128 號判例意旨參照）。以上均屬「無罪推定」、「有
      疑唯利被告」原則。
  三、公訴意旨認被告上揭部分亦涉有刑法第216 條、第210 條
      之行使偽造私文書罪之犯行，無非係以：1.被害人甲○○
      之指述。2.第KAE243141 號及第KAD027420 號舉發通知單
      各1 紙等，為其論斷。
  四、訊據被告固坦承在舉發違反道路交通管理事件通知單之「
      收受通知聯者簽章」欄內曾偽簽「甲○○」之署名，但辯
      稱在第KAE243141 號及第KAD027420 號舉發通知單之「收
      受通知聯者簽章」欄內係簽其本名，並未偽簽「甲○○」
      之名等語。
  五、經查：
    (一)被害人甲○○固於警詢時指述：其並未於第KAE243141 號
      舉發通知單之「收受通知聯者簽章」欄內簽名，而係被告
      冒名所簽等語（見雲警刑偵一字第00981900604 號卷第03
      -05 頁）。惟查，被告於97年01月31日及同年08月13日為
      警欄停查獲時，雖謊報甲○○年籍資料，經警員分別在第
      KAE243141 號及第KAD027420 號舉發通知單上填載駕駛人
      為甲○○及甲○○之年籍資料（此部分因交通警員有實質
      審查權，故不構成使公務員登載不實罪，且未經起訴），
      惟被告在上開通知單之「收受通知聯者簽章」欄內，並未
      如前開認定有罪部分之雲警交字第KAD030331 號舉發通知
      單上之簽名，一望即知係簽「甲○○」之名，則上開第KA
      E243141 號及第KAD027420 號舉發通知單上，究係簽何人
      之名，即非無疑？是被害人甲○○之指述，充其量僅足證
      明被告謊報其年籍資料供員警填載之事實，至於指稱被告
      在上開2 紙通知單之「收受通知聯者簽章」欄內偽簽其名
      部分，因與上開2 紙通知單之「收受通知聯者簽章」欄內
      之簽名不符，而有瑕疵，自不得採為認定被告有罪之證據
      。
    (二)被告於97年01月31日及同年08月13日為警攔查時，在第KA
      E243141 號及第KAD027420 號舉發通知單之「收受通知聯
      者簽章」欄內並非偽簽「甲○○」之名之事實，有上開舉
      發違反道路交通管理事件通知單各1 紙（見本院卷第28頁
      、第31頁）為證，已於前述，且上開「收受通知聯者簽章
      」欄內之簽名核與被告簽名相符之事實，亦有被告當庭所
      簽姓名10次之簽名紙1 份（見本院卷第71頁）附卷可稽。
      是被告辯稱其在上開第KAE243141 號及第KAD027420 號舉
      發通知單之「收受通知聯者簽章」欄內係簽其姓名之事實
      ，應堪採信。
    (三)據上，被告既在上開第KAE243141 號及第KAD027420 號舉
      發通知單之「收受通知聯者簽章」欄內簽自己之姓名，自
      不構成偽造私文書罪。
  六、綜上所述，檢察官所舉證據既無從證明被告上揭部分亦構
      成行使偽造私文書罪，此外，復查無其他積極證據足資證
      明被告確有檢察官所指之此部分犯行，自屬不能證明被告
      犯罪。揆諸上開法律規定及判例意旨說明，此部分既屬不
      能證明其犯罪，依法自應對被告為無罪之諭知。
肆、適用之法律：
  一、刑事訴訟法第299 條第1 項前段、第301 條第1 項。
  二、刑法第216 條、第210 條、第41條第1 項前段、第219 條
      。
本案經檢察官陳宏瑋到庭執行職務。
中    華    民    國    98    年    10    月    28    日
                  刑事第七庭    審判長法  官  許佩如
                                      法  官  楊欣怡
                                      法  官  王紹銘
以上正本證明與原本無異。
如不服本判決應於收受判決後10日內向本院提出上訴書狀，並應
敘述具體理由；其未敘述上訴理由者，應於上訴期間屆滿後20日
內向本院補提理由書（均須按他造當事人之人數附繕本）。「切
勿逕送上級法院」。
                                      書記官  徐基典
中    華    民    國    98    年    10    月    28    日


司法院資訊處製作；財團法人民間司法改革基金會備份。
